臺灣臺中地方法院刑事判決　　　　　　　94年度交訴字第87號
公　訴　人　台灣台中地方法院檢察署檢察官
被　　　告　甲○○
上列被告因業務過失致死案件，經檢察官提起公訴（94年度偵字
第9022號），經本院合議庭裁定適用簡式審判程序，本院判決如
下：
    主    文
甲○○從事業務之人，因業務上之過失致人於死，處有期徒刑拾
月。緩刑參年。
    犯罪事實
一、甲○○平日以駕駛半聯結車載運貨物為業，為從事業務之人
    ，於民國（下同）94年3月26日21時35分許，駕駛車牌號碼
    907-GU號營業曳引車牽引車號X6-21號半拖車之半聯結車，
    沿臺中縣大里市○里路由東往西方向，行駛至同路與瓦路
    口正欲右轉瓦路時，其原應注意半聯結車總聯結重量不得
    超過35公噸，又汽車在雙向二車道行駛時，在劃有分向限制
    線之路段，不得駛入來車之車道內，且右轉彎時，應距交岔
    路口30公尺前顯示方向燈或手勢，駛至路口後再行右轉，且
    依當時天候路況，又無不能注意之情事，竟超載鋼筋約18.8
    噸重，並因車身過長迴轉半徑大，為圖一次完成右轉彎便利
    計，於車輛進入上開路口前方約一百公尺處，即先行跨越分
    向限制線並逆向行駛停放在同路東向西方向來車車道路邊，
    等候右轉，其後因上開路口大里路東西向號誌轉換為紅燈，
    適林清裕駕駛車號009-GT號營業大貨車亦沿大里路由西往東
    方向，行駛至上開路口停等號誌，陳茂源則騎乘腳踏車沿大
    里路由西往東方向，行駛至上開路口，未注意停等紅燈號誌
    ，仍欲穿越上開路口，甲○○於見瓦路方向號誌轉換為綠
    燈時，仍駕駛上開半聯結車起步右轉彎，且於自己危險右轉
    彎駕駛，製造來往車輛行人危險之情形下，更未指派旗手導
    引上開路口來往車輛及行人，仍貿然起步右轉彎行駛，殆進
    入瓦路時，陳茂源始行發現，並欲後退已然未及，而當場
    遭甲○○所駕駛上開半聯結車拖車右後車身護欄接及陳茂源
    所騎乘腳踏車，拖車右後輪再輾壓陳茂源，陳茂源因而受有
    頭部、胸腹部輾壓創傷，並因外傷性休克當場死亡。嗣甲○
    ○經附近居民追趕告知後，始悉肇事，並返回現場向據報前
    去處理之台中縣警察局霧峰分局員警陳益清，表明為肇事人
    ，自首而接受裁判。
二、案經台灣台中地方法院檢察署檢察官據報相驗自動檢舉偵查
    起訴。
    理    由
一、訊據被告甲○○對於上開時、地駕駛半聯結車肇事，致被害
    人陳茂源受傷死亡等事實，坦承不諱，核與證人林清裕、證
    人即被害人陳茂源之妹乙○○分別於警偵訊時證述情節相符
    ，並有職務報告書、道路交通事故現場圖、道路交通事故調
    查報告表(一)(二)各一紙、現場照片17張附卷可稽，另本件車禍
    被害人陳茂源因此受傷死亡，亦經本檢察官督同檢驗員相驗
    屬實，製有相驗筆錄、相驗屍體證明書、驗斷書在卷可憑。
    按汽車在雙向二車道行駛時，在劃有分向限制線之路段，不
    得駛入來車之車道內，且汽車行駛至交岔路口，右轉彎時，
    應距交岔路口30公尺前顯示方向燈或手勢，駛至路口後再行
    右轉，道路交通安全規則第97條第2款、第102條第1項第3款
    分別訂有明文，被告駕車自應注意上述道路交通安全規定，
    又依附卷之交通事故調查報告表所載，本件肇事時、地之天
    候、路況皆良好。則肇事彼時，被告亦無不能注意之情事，
    乃竟疏未注意及此，而逆向行駛停放在上開路口來車車道路
    邊，並貿然右轉彎行駛穿越上開路口，且於危險右轉彎駕駛
    之情形下，復未指派旗手導引往來車輛及行人，因而撞擊輾
    壓被害人，可證被告之駕車失當行為，顯有過失。又被告因
    其違規右轉彎駕駛之行為，對於騎乘腳踏車行經上開肇事路
    段之被害人，製造法所不容許之風險，並且該風險在具體事
    件歷程中實現，而導致被害人受傷死亡之構成要件結果之發
    生，該死亡結果顯可歸責於被告，堪認被告過失駕駛行為與
    被害人受傷死亡結果間，顯有相當因果關係。是被告業務過
    失致死罪行堪以認定。
二、核被告所為，係犯刑法第276條第2項之業務過失致死罪。被
    告肇事後經人報案，於台中縣警察局霧分局警員陳益清到
    場時陳述肇事經過而願接受裁判，有警訊筆錄及交通事故調
    查報告表各一份附卷可佐，核與自首要件相符，依刑法第62
    條前段減輕其刑。爰審酌被告之過失程度、本件車禍造成被
    害人死亡，家屬所受傷痛程度，惟其犯後坦承犯行等一切情
    狀，量處如主文所示之刑。又被告並無前科，未曾受過有期
    徒刑以上刑之宣告，有台灣高等法院被告前案紀錄表一附卷
    可佐，其因一時疏忽致犯本案，犯罪後已深知悔悟，並與被
    害人家屬達成和解，有調解書一份附卷可佐，本院認其經此
    教訓，當知警惕，應無再犯之虞，爰併予宣告緩刑參年，以
    啟自新。
據上論斷，應依刑事訴訟法第273條之1第1項、第299條第1項前
段、刑法第276條第2項、第62條前段、第74條第1款，罰金罰鍰
提高標準條例第1條前段，判決如主文。
本案經檢察官李斌到庭執行職務。
中　　華　　民　　國　　94　　年　　10　　月　　11　　日
                    交通法庭    法  官  郭德進
上正本證明與原本無異。
如不服本判決，應於送達後十日內向本院提出上訴狀（須附繕本
），上訴於台灣高等法院台中分院。
中　　華　　民　　國　　94　　年　　10　　月　　13　　日
                                書記官  陳惠玲
附錄論罪科刑法條
刑法第276條第2項
從事業務之人，因業務上之過失犯前項之罪者，處五年以下有期
徒刑或拘役，得併科三千元以下罰金。
                                                       A
